【裁判字號】    97,易緝,138
【裁判日期】    971114
【裁判案由】    詐欺
【裁判全文】
臺灣臺北地方法院刑事判決             97年度易緝字第138號
公  訴  人  臺灣臺北地方法院檢察署檢察官
被      告  甲○○
上列被告因詐欺案件，經檢察官提起公訴（95年度偵字第15122
號），本院判決如下：
    主  文
本件免訴。
    理  由
一、公訴意旨略稱：被告甲○○明知社會上詐騙案件層出不窮，
    並可預見將自己之銀行帳戶存摺、金融卡及密碼交付他人使
    用，恐遭利用作為人頭帳戶，待騙徒對被害人施以詐術得逞
    致被害人匯入款項後，再予提領運用；竟仍基於幫助他人詐
    欺取財之未必故意，分別於民國95年5 月17日、18日、19日
    申請台北富邦商業銀行中正分行（下稱臺北富邦銀行）帳號
    第0000000000000000號、新竹國際商業銀行莊敬簡易型分行
    （下稱新竹商銀）00000000000000號、國泰世華商業銀行北
    桃園分行（下稱國泰世華銀行）000000000000號帳戶，再將
    前開帳戶及之前在臺北市松山區○○○路○ 段346 號臺北體
    育場郵局申請之郵政儲金帳戶（局號0000000 號、帳號0000
    000 號）之存摺、提款卡、密碼交付予真實姓名、年籍不詳
    之人使用。該不詳之人所屬之詐騙集團成員在取得前開帳戶
    存摺、提款卡、密碼後，即基於意圖為自己不法所有之犯意
    ，於95年5 月19日撥打電話向乙○○佯稱係同事周稜芝，因
    有急用需借款新台幣（下同）1 萬元，致被害人乙○○信以
    為真，於同日下午6 時24分，至臺北市○○市○○路320 號
    華南商業銀行匯款1 萬元至被告前開郵政儲金帳戶內。嗣被
    害人乙○○於95年5 月21日以電話向同事周稜芝查證借款之
    事，始悉受騙，因認被告涉犯刑法第339 條第1 項、第30條
    第1 項之幫助詐欺取財罪嫌云云。
二、按案件曾經判決確定者，應諭知免訴之判決，並得不經言詞
    辯論為之，刑事訴訟法第302 條第1 款、第307 條分別定有
    明文。此項訴訟法上所謂一事不再理之原則，關於實質上一
    罪或裁判上一罪，均有其適用（最高法院60年度臺非字第77
    號判例意旨參照）。
三、經查：
  (一)被告前因被告甲○○於民國95年5 月間某日因缺錢花用，見
    報紙分類廣告欄，得知有刊登收購銀行帳戶存摺、提款卡之
    廣告，乃依報紙上所登之電話號碼與對方某真實姓名、年籍
    不詳綽號「小陳」成年男子聯絡，經告知得以每戶新台幣（
    下同）3, 000元之代價收購金融機構之存摺及提款卡。甲○
    ○雖明知邇來社會上詐騙集團犯案層出不窮，並可預見將自
    己之銀行帳戶交付他人使用，恐遭利用作為人頭帳戶，待詐
    騙集團成員對被害人施以詐欺等不法行為，致被害人陷於錯
    誤將款項匯入其所提供之人頭帳戶，再提領運用，而使被害
    人遭受財產上損害，竟仍不違背其本意，基於幫助他人詐欺
    之犯意，於95年5 月間某日，在桃園縣桃園市某好樂迪KTV
    門口，以3 ,000 元 之代價，將其所申請之台北富邦銀行中
    正分行帳戶號碼000000000000號之存簿、晶片金融卡、印章
    及身份證影本，出售予真實姓名不詳綽號「小陳」之成年人
    ，供該「小陳」之人所屬詐欺集團成員犯罪之用。嗣「小陳
    」之成年男子與2 名不詳姓名年籍之男子共同意圖為自己不
    法之所有，基於詐欺之犯意聯絡，於95年5 月18日晚間19時
    許，撥打電話予張添貴，佯稱張添貴之女友遭伊綁架，要求
    張添貴匯款贖人，致張添貴陷於錯誤，遂於95年5 月18日19
    時21分許、19時53分許，在臺北縣新店市○○路○段266號台
    北富邦銀行櫃臺分次匯款4,000 元、10,000元至吳佩嘉（另
    移送臺灣桃園地方法院併案審理）之臺北富邦銀行大湳分行
    帳戶號碼00 0000000000 號帳戶內，再於同日20 時13 分許
    、20時30分許，於上開地點，接續分次匯款10,000元、4,00
    0 元至上開被告甲○○之帳戶後，旋遭該詐欺集團成員提領
    一空，始悉受騙等情已經臺灣桃園地方法院檢察署檢察官偵
    查後聲請以簡易判決處刑，已經臺灣桃園地方法院檢察署檢
    察官以96年度偵字第18011 號聲請簡易判決處刑，並由臺灣
    桃園地方法院於96年3 月30日繫屬、於96年4 月30日以96年
    度桃簡字第752 號認被告犯幫助詐欺取財罪判處有期徒刑3
    月，如易科罰金，以新臺幣1,000 元折算1 日，減為有期徒
    刑1 月又15日，如易科罰金，以新臺幣1,000 元折算1 日，
    並於96年5 月9 日送達被告而確定，於96年6 月15日送執行
    在案，此經本院調取前開卷宗查閱屬實，並有該案簡易判決
    、送達證書等影卷在卷可稽。
  (二)又依被告於警訊、偵查中雖供稱：郵政帳戶係遺失云云，惟
    於本院通緝到案之際，業已供稱：係於95年5 月19日同時交
    付臺北富邦銀行、新竹商銀、國泰世華銀行、郵政帳戶予「
    小陳」使用等語（見本院97年8 月19日筆錄第2 頁），且經
    本院檢視臺灣桃園地方法院96年度桃簡字第752 號簡易判決
    全卷，被告於警訊中即已供明：前開臺北富邦銀行、郵政帳
    戶係一併脫離持有等語（見95年8 月7 日警訊筆錄第2 頁）
    ；參以本案檢察官起訴書認被告係以同一行為同時交付前開
    臺北富邦銀行中正分行帳戶及本件被害人張添貴匯款之郵政
    帳戶；徵諸一人同時交付數本帳戶供詐欺集團使用，亦無悖
    離常情之處，足見被告係同時、同地將所有之臺北富邦銀行
    帳戶、郵局帳戶，交付該姓名年籍不詳、綽號「小陳」之人
    ，而為他人之數詐欺取財犯行提供助力之情甚明。
  (三)基此，被告既僅為1 次交付帳戶即1 次幫助行為，揆諸前揭
    說明，自應成立單一之幫助犯，而為裁判上一罪，為前開確
    定判決效力所及，揆諸前開說明，爰不經言詞辯論，逕諭知
    免訴之判決。
據上論斷，應依刑事訴訟法第302 條第1 款、第307 條，判決如
主文。
中    華    民    國    97    年    11    月    14    日
                  刑事第四庭審判長法  官  郭惠玲
                                  法  官  李明益
                                  法  官  呂政燁
以上正本證明與原本無異。
如不服本判決應於送達後10日內向本院提出上訴狀。
中    華    民    國    97    年    11    月    17    日
                                  書記官  江虹儀


司法院資訊處製作；財團法人民間司法改革基金會備份。
